臺灣屏東地方法院民事裁定
111年度監宣字第26號
聲  請  人  黃婉伶  

相  對  人  林清香  


上列聲請人聲請監護宣告事件，本院裁定如下：
    主    文
宣告林清香（女、民國00年0月00日生、身分證統一編號：Z0000
00000號）為受輔助宣告人。
選定黃婉伶（女、民國00年0月00日生、身分證統一編號：Z0000
00000號）為受輔助宣告人之輔助人。
聲請程序費用由受輔助宣告人負擔。
    理    由
一、按法院對於監護之聲請，認為未達民法第14條第1項之程度
    者，得依民法第15條之1第1項規定，為輔助之宣告，民法第
    14條第3項定有明文；法院對於監護宣告之聲請，認為未達
    應受監護宣告之程度，而有輔助宣告之原因者，得依聲請或
    依職權以裁定為輔助之宣告。法院為前項裁定前，應使聲請
    人及受輔助宣告之人有陳述意見之機會，亦為家事事件法第
    174條所明定。次按對於因精神障礙或其他心智缺陷，致其
    為意思表示或受意思表示，或辨識其意思表示效果之能力，
    顯有不足者，法院得因本人、配偶、四親等內之親屬、最近
    一年有同居事實之其他親屬、檢察官、主管機關或社會福利
    機構之聲請，為輔助之宣告。受輔助宣告之人，應置輔助人
    ，民法第15條之1第1項、第1113條之1第1項亦定有明文。另
    依民法第1113條之1第2項準用同法第1111條之1規定，法院
    選定輔助人時，應依受輔助宣告之人之最佳利益，優先考量
    受輔助宣告之人之意見，審酌一切情狀，並注意下列事項：
    ㈠受輔助宣告之人之身心狀態與生活及財產狀況。㈡受輔助宣
    告之人與其配偶、子女或其他共同生活之人間之情感狀況。
    ㈢輔助人之職業、經歷、意見及其與受輔助宣告之人之利害
    關係。㈣法人為輔助人時，其事業之種類與內容，法人及其
    代表人與受輔助宣告之人之利害關係。
二、本件聲請意旨：相對人即聲請人之母林清香（民國00年0月0
    0日生、身分證統一編號：Z000000000號）於民國（下同）1
    09年7月15日因腦部動脈瘤，致不能為意思表示或受意思表
    示，或不能辨識其意思表示之效果，為此依民法第14條規定
    ，聲請宣告相對人為受監護宣告人等語。
三、經查，聲請人上開主張，業據其提出戶籍謄本、親屬系統表
    、身分證及中華民國身心障礙證明影本等件為證，相對人並
    於111年2月19日由鑑定人黃文翔醫師進行鑑定會談，鑑定人
    鑑定結果認：個案各項功能退化嚴重，生活完全無自理能力
    ，必須長期依賴家人、醫療或養護機構照顧。但個案之個人
    功能缺損主要是落在肢體活動能力上，因目前右側肢體無法
    站立、無法行走而必須長期臥床，但個案的智能缺損尚只有
    輕度受損的程度，對於人物、時間與地方的定性能力都完整
    。對於鈔票的辨識與兌換能力完全正確，至於計算能力，兩
    位數加減計算五題全部正確(100-35=65，50-17=33，100-25
    =75，50-15=35，50-14=36)這可能因過去個案從是零售生意
    維生，其計算能力一直都很靈活，目前雖生病仍可以維持很
    不錯之水準，個案雖因疾病導致目前講話時構音不清晰，但
    交談中反覆確認之後仍屬可以辨識的範圍內。不過個案的記
    憶能力確實有衰退，已無法記憶詳細的自己住處門牌號碼等
    資料。因此判斷個案因疾病導致個人之認知功能失能，為意
    思表示或受意思表示或辨識其意思表示效果之能力受損。其
    程度可判定為意思能力不足，建議該個案應已達輔助宣告之
    標準等語，有屏安醫療社團法人屏安醫院111年2月22日屏安
    管理字第1110000559號函暨所附精神鑑定報告書在卷可憑。
四、次查，聲請人為相對人之女，相對人之其他子女黃莛喻、黃
    志軒亦同意由其照顧相對人，有親屬會議紀錄為憑，故由聲
    請人擔任相對人之輔助人，應能符合受輔助宣告人之最佳利
    益，爰選定聲請人為輔助人。末按法院為輔助宣告時，受輔
    助宣告之人對其財產仍具處分權能，輔助人僅於民法第15條
    之2第1項等事件對於受輔助宣告人之行為具有同意與否之權
    限，從而本件輔助人無須開具財產清冊陳報法院，自亦無指
    定會同開具財產清冊之人，附此敘明。
五、依家事事件法第177第2項、第164條第2項，裁定如主文。
中　　華　　民　　國　　111 　年　　4 　　月　  11 　日
                   家事法庭     法  官　廖文忠
以上正本係照原本作成。
如不服本裁定，應於送達後10日內向本院提出抗告狀，並繳納抗
告費新臺幣1,000元。
中　　華　　民　　國　　111 　年　　4 　　月　　11　　日
                                書記官　許珍滋